臺灣高等法院臺中分院刑事判決　　　　　　　　　　九十三年度上易字第九三六號
　　上　訴　人
　　即　被　告　甲○○
　　輔　佐　人　乙○○
　 （即被告之配偶）
右上訴人因傷害案件，不服臺灣彰化地方法院九十三年度易字第三九六號中華民國九
十三年六月三十日第一審判決（起訴案號：臺灣彰化地方法院檢察署九十三年度調偵
字第八四號），提起上訴，本院判決如左：
    主      文
上訴駁回。
甲○○緩刑參年。
    事      實
一、甲○○與丙○○係鄰居關係，緣因甲○○之婆婆張李怗與丙○○之母親陳玉玲於
    民國九十二年間，曾因互控傷害案件經檢察官提起公訴，於台灣彰化地方本院審
    理中（嗣經雙方和解而皆撤回告訴，均經法院諭知不受理之判決），兩家人相處
    不睦。九十二年十月二十九日上午十一時許，丙○○騎乘機車附載兒童由北往南
    方向沿彰化縣二林鎮○○里○○路以緩慢速度行駛，欲返回同路一○二號之住處
    ，甲○○見狀即基於傷害之故意，於丙○○途經其位於同路九九之一號住處前之
    路口時（起訴書略載為甲○○住處前），即持正方型長約七十公分之木棍乙支（
    未扣案）毆打丙○○左前臂一下，致丙○○受有左前臂約三×六公分挫傷之傷害
    。
二、案經丙○○訴由彰化縣警察局二林分局報告臺灣彰化地方法院檢察署檢察官偵查
    起訴。
    理      由
一、訊據上訴人即被告甲○○雖坦承於上開時地清理水溝，但矢口否認有持木棍毆傷
    告訴人之犯行，並辯稱：九十二年十月二十九日案發當日，伊係在住處門前以木
    棍清掃水溝，並未見告訴人經過，更無傷害云云，另被告之輔佐人則辯稱：被告
    患有精神疾病，案發當日情緒起浮不定，惟當日被告僅在住處旁清掃水溝，並未
    有傷害告訴人之犯行云云。
二、經查：
  (一)被告如何傷害告訴人之事實，業據告訴人於本院指訴綦詳，並經告訴人於原審以
    證人身分結證明確，且其先後指訴情節與證述情節互核相符，顯非子虛。又告訴
    人於九十二年十月二十九日受有左前臂約三×六公分挫傷之傷害，而前往醫院就
    診等情，亦有洪宗鄰醫院於同日出具之診斷書及被告左前臂受傷之照片乙幀附卷
    可稽，本院復審諸經驗法則，告訴人不可能自行傷害自己，而被告亦坦承曾於上
    開時地清理水溝與告訴人所指稱之案發地點相符，故認被告持未扣案之上開木棍
    毆打告訴人成傷等情應堪認定。被告辯稱當時並未看到告訴人云云，顯屬迴避、
    卸責之詞，不足採信。
  (二)被告輔佐人雖辯稱：被告患有精神疾病，案發當日情緒起浮不定云云，並提出經
    診斷為精神分裂病之診斷書及經鑑定為慢性精神病患者之中華民國身心障礙手冊
    各乙紙為證，惟按，刑法上之心神喪失與精神耗弱，應依行為時精神障礙程度之
    強弱而定，如行為時之精神，對於外界事務全然缺乏知覺理會及判斷作用，而無
    自由決定意思之能力者，為心神喪失，如此項能力並非完全喪失，僅較普通人之
    平均程度顯然減退者，則為精神耗弱（最高法院二十六年渝上字第二三七號判例
    要旨參照）。查被告於案發後之翌日即九十二年十月三十日十五時二十五分許，
    接受員警詢問時，即堅稱：當時伊係在家門口前清理水溝之垃圾等語在卷，既其
    能清楚交待案發斯時之行蹤且矢口否認有持木棍毆打告訴人之犯行等語，本院審
    理時認被告僅係口語表達能力較差，然對事物仍有認知能力，且其顯對於持木棍
    毆打他人之行為為法所不容許而為否認情詞，準此，被告行為時對外界事理之理
    解能力並未有喪失或顯然減退之情狀，職是，輔佐人此部分辯詞，亦難採信。從
    而本件事證明確，被告犯行，洵堪認定，應依法論科。
三、核被告所為，係犯刑法第二百七十七條第一項之傷害罪。原審依刑法第二百七十
    七條第一項、第四十一條第一項前段，罰金罰鍰提高標準條例第一條前段、第二
    條等規定，並爰審酌被告否認犯行，態度不佳，未顧及與告訴人之鄰居關係，即
    以木棍毆打告訴人之犯罪手段，因其婆婆張李怗與告訴人之母親陳玉玲曾因傷害
    涉訟，因而心存芥蒂，而為本案傷害犯行之犯罪動機，迄未與告訴人達成和解，
    惟素無前科，有臺灣高等法院被告全國前案紀錄表乙份在卷可稽，素行良好，告
    訴人所受之傷勢輕微，兼衡被告犯罪之目的、所生危害及被告之品性等一切情狀
    ，量處被告拘役二十日，並諭知易科罰金之折算標準，另敘明被告持以毆打告訴
    人所用正方形約七十公分之木棍乙支，因未扣案，為免執行之困難，爰不併予宣
    告沒收之，而扣案之木棍乙支，並非被告持以毆打告訴人所用之物，業據告訴人
    於本院審理時陳明在卷，既非被告所有供犯罪所用之物，礙難併予宣告沒收之，
    等情，核其認事用法，並無不當，量刑尚稱妥適，被告上訴仍執前詞否認犯罪，
 為無理由，應予駁回。又被告前未曾受有期徒刑以上刑之宣告，此有台灣高等法
    院被告全國前案紀錄表一份在卷足憑，本次因被告之婆婆與告訴人之母親互控傷
    害，兩家人心有芥蒂，一時失慮，才罹刑典，被告婆婆與告訴人母親間互控傷害
    案件均因撤回告訴而為法院判決不受理確定，本案被告雖未坦承犯行，然被告精
    神雖未達於耗弱之程度，然仍低於常人，於本院審理期間態度並無不佳，被告與
    告訴人為居住同村之鄰居，日後仍需相處，不宜繼續結怨，本院審慎綜核上情，
    認被告經此刑之宣告後，應知警惕而無再犯之虞，故認暫不執行其刑為當，予以
    宣告緩刑三年，用啟自新，並希望被告及告訴人兩家人日後能和平相處。至於被
    告未與告訴人達成和解，尚未實際賠償告訴人損害部分，告訴人可依法另循民事
    途徑請求損害賠償，附此敘明。
四、據上論斷，應依刑事訴訟法第三百六十八條，刑法第七十四條第一款，判決如主
    文。
本案經檢察官丁○○到庭執行職務。
中      華      民      國　    九十三     年     九      月   二十三 　日
                                臺灣高等法院臺中分院刑事第八庭
                                      審判長法  官  羅　得　村
                                            法　官  黃  文  進
                                            法　官  陳  毓  秀
右正本證明與原本無異。
不得上訴。
                                            書記官  蕭  玉  真
中      華      民      國　    九十三     年     九      月   二十三 　日
附論本案論罪科刑主要法條：
刑法第二百七十七條：
傷害人之身體或健康者，處三年以下有期徒刑，拘役或一千元以下罰金。
犯前項之罪，因而致人於死者，處無期徒刑或七年以上有期徒刑，致重傷者，處三年
以上，十年以下有期徒刑。
                    　　　　　　　　　　　　　　　　　　　　　　　　　　Ｒ
